---
title: "Modelagem de ocupação single-season "
author: "Inês Motta Comarella"
output: 
  rmdformats::material:
    self_contained: TRUE
    thumbnails: TRUE
    lightbox: TRUE
    gallery: FALSE
    highlight: tango
    cards: FALSE
bibliography: doc/bibliography.bib
---

# Introdução

Modelo de ocupação single-season single-species para espécies não marcadas de acordo com o proposto por @MacKenzie2002.


# Motivação


Essas análises fazem parte do meu projeto de Iniciação Científica entitulado "Seleção de Hábitat e relações competitivas entre carnívoros em área fragmentada".


# Premissas para a análise

Seguindo o estabelecido por @MacKenzie2002:

Serão consideradas situações de levantamentos de espécies em N locais específicos realizados em T ocasiões distintas no tempo.
Os locais são ocupados pelas espécies de interesse durante o período da pesquisa, sem novos locais sendo ocupados após o início da pesquisa e nenhum local abandonado antes da interrupção da pesquisa (ou seja, os locais são "fechados").
Em cada ocasião de amostragem, os pesquisadores usam métodos de amostragem projetados para detectar as espécies de interesse.
As espécies nunca são falsamente detectadas em um local quando ausentes, e uma espécie pode ou não ser detectada em um local quando presente. A detecção das espécies em um local também é considerada independente da detecção das espécies em todos os outros locais.
Os dados resultantes para cada site podem ser registrados como um vetor de 1 e 0, denotando detecção e não detecção, respectivamente, para as ocasiões em que o site foi amostrado. O conjunto de tais históricos de detecção é usado para estimar a quantidade de interesse, a proporção de locais ocupados pelas espécies.

# Estrutura de pastas sugerida

O script segue uma estrutura de pastas relativa, como segue:

```
.
├── _R
|   ├── 1-modeling.R
|   └── 2-manipulating-output.R
|
├── _data
|   ├── VariaveisExp.xlsx
|   └── occu-7x1.xlsx
├── _outputs
|   
└── _results
```



# Inputs

São necessários 2 inputs, 1. as variáveis que serão usadas nos modelos e a 2. tabela com histórico de detecção.

* As variáveis devem ser selecionadas com base na biologia da espécie e devem ser independentes. Para aprofundamento seleção de variáveis recomendo a leitura de @Burnham2001.

* A tabela com o histórico de detecção da espécie deve ser preenchida apenas por 0 e 1, sendo que 0 significa não-detecção, em caso ausência de dado (por exemplo, no caso de armadilhas fotográficas com diferentes períodos de amostragem) a célula deve ser deixada vazia.

Script para a leitura dos arquivos em excel, logo é necessário adaptação em caso de formatos diferentes e em caso de estrutura de pastas diferentes.




# Modelagem
Após o input dos dados e a preparação dos mesmos vem o principal, que é a modelagem. 
Ela é dividida em duas etapas, na primeira é estimada a probabilidade de detectar a espécie e essa probabilidade é usada em uma segunda etapa para estimar o parâmetro da ocupação. 

A forma como iremos nos referir aos modelos será por `psi()p()`, esta função irá descrever as variáveis explanatórias da detecção -`psi()`- e da ocupação -`p()`. A ausência de variáveis (modelo nulo) será descrita como `psi(.)p(.)`

## Primeira etapa: Detecção
```{r echo=FALSE, message=FALSE, warning=FALSE}
library(DiagrammeR)
grViz("digraph flowchart {
      # node definitions with substituted label text
      node [fontname = Helvetica, shape = rectangle]        
      tab1 [label = '@@1']
      tab2 [label = '@@2']
      tab3 [label = '@@3']
      tab4 [label = '@@4']
      tab5 [label = '@@5']

      # edge definitions with the node IDs
      tab1 -> tab2;
      tab1 -> tab4;
      tab4 -> tab5;
      tab2 -> tab3;
      tab3 -> tab5
      }

      [1]: '1. Testar os modelos de detecção psi(.)p(.), psi(.)p(t), psi(.)p(var)'
      [2]: '1.1.B1 Caso seja selecionado o modelo psi(.)p(var)'
      [3]: '1.1.B2 Gerar modelos de detecção com base nas covariáveis'
      [4]: '1.1.A Caso o seja selecionado o modelo psi(.)p(t), ou psi(.)p(.)'
      [5]: '1.2. Predição com base no modelo de detecção final'

      ")
```

### 1. Avaliando 3 modelos: nulo p(.), viés de tempo de detecção p(t), viés pelas variáveis p(var)

Primeiro vamos estabelecer 3 modelos de detecção fixando a ocupação como nula. Chamaremos de dec1 o modelo nulo p(.), dec2 o modelo influenciado pelo tempo de detecção p(t), e dec3 o modelo determinado pela variáveis p(var). Escreva o nome das variáveis selecionadas para o modelo de detecção de acordo com o nome nos inputs.

É importante testar o viés do tempo de detecção em caso de diferentes períodos de detecção, que acontece comumente em levantamentos por armadilha fotográfica onde as câmeras possuem períodos de atividades distintos (porque acabou a pilha, ou por diferentes dias de instalação e remoção, etc.)


```{r Modelos de detecção, eval=FALSE, message=FALSE, warning=FALSE}
# Hipóteses de modelo de detecção
dec1.cfm <- occu( ~ 1 ~ 1, cfm.umf) # modelo nulo
dec2.cfm <- occu( ~ obsNum ~ 1, cfm.umf) # viés de tempo de detecção
dec3.cfm <- occu( ~ ele + DistBorda_PLAN + RAI_Hum ~ 1, cfm.umf) # viés de detecção pelas covariáveis
````

A função `occu( ~ detecção ~ ocupação)`  faz o encaixe no modelo de ocupação de estação única (*fits single-season models*) como proposto por @MacKenzie2002, com base em uma fórmula dupla que descreve covariáveis de detecção e ocupação nessa ordem.

Após o encaixe dos modelos vem a seleção dos modelos com base no Critério de Informação de Akaike. A função `modSel` rankeia uma lista de modelos (nesse caso gerados pela função `fitList`) baseado no AIC. 

```{r seleção de modelo, eval=FALSE, message=FALSE, warning=FALSE}
# Criando a lista de modelos
dec.list.cfm <-
  fitList(
    "psi(.)p(.)" = dec1.cfm,
    "psi(.)p(t)" = dec2.cfm,
    "psi(.)p(var)" = dec3.cfm
  )
ms.dec.cfm <- modSel(dec.list.cfm)
ms.dec.cfm   # Ordenado pelo AIC
```

____
Esta etapa possui um output, que é a tabela com os 3 modelos rankeados.

### 1.2.A Caso o seja selecionado o modelo psi(.)p(t), ou psi(.)p(.)

Exemplo de uma espécie em que o modelo de detecção é nulo. Neste caso basta seguir para a etapa final da modelagem de detecção, a **etapa 1.3**.

```{r p(.), echo=FALSE, message=FALSE, warning=FALSE}
x <- c("readxl", "vegan", "unmarked", "MuMIn")
y <- lapply(x, library, character.only = TRUE)
VariaveisExp <-
  read_excel("./data/VariaveisExp.xlsx", sheet = "VarExp")

Var <- VariaveisExp[, c(5:8, 10)]
# Binding person and car presence in one single variable
Var <- cbind(Var, VariaveisExp[, 14] + VariaveisExp[, 15])

# Standardizing data
Var <-
  decostand(Var, method = "standardize", MARGIN = 2)
cfm <- read_excel("./data/occu-7x1.xlsx",
                  sheet = "sp9")
cfm <- cfm[, -1]

cfm.umf <- unmarkedFrameOccu(y = cfm, siteCovs = Var)

# Detection bias hipothesis
dec1.cfm <- occu( ~ 1 ~ 1, cfm.umf)
dec2.cfm <- occu( ~ obsNum ~ 1, cfm.umf)
dec3.cfm <- occu( ~ ele + DistBorda_PLAN + RAI_Hum ~ 1, cfm.umf)

# Creating a list of models
dec.list.cfm <-
  fitList(
    "psi(.)p(.)" = dec1.cfm,
    "psi(.)p(t)" = dec2.cfm,
    "psi(.)p(var)" = dec3.cfm
  )
ms.dec.cfm <- modSel(dec.list.cfm)
ms.dec.cfm   # Ordered by AIC
```


### 1.2.B1 Caso seja selecionado o modelo psi(.)p(var)

Exemplo de uma espécie em que o modelo de detecção é é determinado pelas variáveis. Neste caso deve-se avaliar a melhor combinação das covariáveis, por isso siga para a **etapa 1.2.B2**.

```{r p(var), echo=FALSE, message=FALSE, warning=FALSE}
x <- c("readxl", "vegan", "unmarked", "MuMIn")
y <- lapply(x, library, character.only = TRUE)
VariaveisExp <-
  read_excel("./data/VariaveisExp.xlsx", sheet = "VarExp")

Var <- VariaveisExp[, c(5:8, 10)]
# Binding person and car presence in one single variable
Var <- cbind(Var, VariaveisExp[, 14] + VariaveisExp[, 15])

# Standardizing data
Var <-
  decostand(Var, method = "standardize", MARGIN = 2)
cfm <- read_excel("./data/occu-7x1.xlsx",
                  sheet = "sp1")
cfm <- cfm[, -1]

cfm.umf <- unmarkedFrameOccu(y = cfm, siteCovs = Var)

# Detection bias hipothesis
dec1.cfm <- occu( ~ 1 ~ 1, cfm.umf)
dec2.cfm <- occu( ~ obsNum ~ 1, cfm.umf)
dec3.cfm <- occu( ~ ele + DistBorda_PLAN + RAI_Hum ~ 1, cfm.umf)

# Creating a list of models
dec.list.cfm <-
  fitList(
    "psi(.)p(.)" = dec1.cfm,
    "psi(.)p(t)" = dec2.cfm,
    "psi(.)p(var)" = dec3.cfm
  )
ms.dec.cfm <- modSel(dec.list.cfm)
ms.dec.cfm   # Ordered by AIC
```

### 1.2.B2 Gerando modelos de detecção com base nas covariáveis

A seleção da melhor combinação de variáveis que descreverá o modelo de detecção final envolve o rankeamento dos modelos de detecção com todas as combinações de covariáveis do modelo global. Para isso usaremos a função `dredge(global.model)`, que gera uma tabela de seleção de modelos com combinações (subconjuntos) de termos de efeito fixo no modelo global. Sendo que o modelo global é o modelo gerado pela função `occu()`.

```{r eval=FALSE}
# 3.2. Etapda Intermediária -----
# Caso o modelo selecionado seja determinado pelas covariáveis psi(.)p(var), então é necessário desagregar a função dec3
# 
dd.cfm <- dredge(dec3.cfm)
dd.cfm   # Ordenado pelo AICc
```

O resultado é uma tabela como abaixo:


```{r gerando os modelos detecção, echo=FALSE, message=FALSE, warning=FALSE}
x <- c("readxl", "vegan", "unmarked", "MuMIn", "plotrix")
y <- lapply(x, library, character.only = TRUE)
VariaveisExp <-
  read_excel("./data/VariaveisExp.xlsx", sheet = "VarExp")
Var <- VariaveisExp[, c(5:8, 10)]
Var <- cbind(Var, VariaveisExp[, 14] + VariaveisExp[, 15])
Var <-
  decostand(Var, method = "standardize", MARGIN = 2)
cfm <- read_excel("./data/occu-7x1.xlsx",
                  sheet = "sp1")
cfm <- cfm[, -1]
cfm.umf <- unmarkedFrameOccu(y = cfm, siteCovs = Var)
dec3.cfm <- occu( ~ ele + DistBorda_PLAN + RAI_Hum ~ 1, cfm.umf)
dd.cfm <- dredge(dec3.cfm)
dd.cfm   # Ordered by AIC
```

Como mais de um modelo se mostrou igualmente parcimonioso então é necessário selecionar as variáveis com base na influência das mesmas nos modelos. Para isso iremos olhar a média e desvio padrão dos modelos que contém cada covariável e com base no efeito da covariável nos modelos iremos selecionar as covariáveis que farão parte do modelo de detecção final.

```{r echo=FALSE, message=FALSE, warning=FALSE}
x <- c("readxl", "vegan", "unmarked", "MuMIn", "plotrix")
y <- lapply(x, library, character.only = TRUE)
VariaveisExp <-
  read_excel("./data/VariaveisExp.xlsx", sheet = "VarExp")
Var <- VariaveisExp[, c(5:8, 10)]
Var <- cbind(Var, VariaveisExp[, 14] + VariaveisExp[, 15])
Var <-
  decostand(Var, method = "standardize", MARGIN = 2)
cfm <- read_excel("./data/occu-7x1.xlsx",
                  sheet = "sp1")
cfm <- cfm[, -1]
cfm.umf <- unmarkedFrameOccu(y = cfm, siteCovs = Var)
dec3.cfm <- occu( ~ ele + DistBorda_PLAN + RAI_Hum ~ 1, cfm.umf)
dd.cfm <- dredge(dec3.cfm)
table <- as.matrix(dd.cfm)
importancia.var.cfm <- matrix(NA, nrow = 5, ncol = 6)
rownames(importancia.var.cfm) <-
  c("p(Int)", "psi(Int)", "p(DsB_PLA)", "p(ele)",
    "p(RAI_Hum)")
colnames(importancia.var.cfm) <-
  c("coef.mean",
    "coef.sd",
    "w.mean",
    "w.sd",
    "delta.mean",
    "delta.sd"
)

for (i in 1:5) {
  temp <- na.omit(table[, c(i, 9, 10)])
  sd.t <- apply(temp, 2, sd)
  mean.t <- apply(temp, 2, mean)
  importancia.var.cfm[i, ] <-
    c(mean.t, sd.t)
}
importancia.var.cfm

```

Para melhor visualização ao final do script, na sessão de outputs, é possível plotar os resultado graficamente.

```{r echo=FALSE, message=FALSE, warning=FALSE}
x <- c("readxl", "vegan", "unmarked", "MuMIn", "plotrix")
y <- lapply(x, library, character.only = TRUE)
VariaveisExp <-
  read_excel("./data/VariaveisExp.xlsx", sheet = "VarExp")
Var <- VariaveisExp[, c(5:8, 10)]
Var <- cbind(Var, VariaveisExp[, 14] + VariaveisExp[, 15])
Var <-
  decostand(Var, method = "standardize", MARGIN = 2)
cfm <- read_excel("./data/occu-7x1.xlsx",
                  sheet = "sp1")
cfm <- cfm[, -1]
cfm.umf <- unmarkedFrameOccu(y = cfm, siteCovs = Var)
dec3.cfm <- occu( ~ ele + DistBorda_PLAN + RAI_Hum ~ 1, cfm.umf)
dd.cfm <- dredge(dec3.cfm)
table <- as.matrix(dd.cfm)
importancia.var.cfm <- matrix(NA, nrow = 5, ncol = 6)
rownames(importancia.var.cfm) <-
  c("p(Int)", "psi(Int)", "p(DsB_PLA)", "p(ele)",
    "p(RAI_Hum)")
colnames(importancia.var.cfm) <-
  c("coef.mean",
    "coef.sd",
    "w.mean",
    "w.sd",
    "delta.mean",
    "delta.sd"
)

for (i in 1:5) {
  temp <- na.omit(table[, c(i, 9, 10)])
  sd.t <- apply(temp, 2, sd)
  mean.t <- apply(temp, 2, mean)
  importancia.var.cfm[i, ] <-
    c(mean.t, sd.t)
}
par(mfrow = c(2, 2))
op <-
  par(
    mfrow = c(2, 2),
    mar = c(4.1, 3.1, 1, 1.1),
    oma = c(0.5, 0.5, 4, 0.5),
    xpd = NA
  )

{
  plotCI(
    x = 1:5,
    y = importancia.var.cfm[, 1],
    uiw = importancia.var.cfm[, 2],
    yaxt = "n",
    xaxt = "n",
    ylab = "Coeficiente de regressão",
    xlab = NA,
    mgp = c(2, 1, 0)
  )
  axis(side = 1,
       at = seq(1, 5),
       labels = FALSE)
  axis(side = 2,
       labels = TRUE,
       cex.axis = 0.7,
  )
  text(
    x = seq(1, 5, by = 1),
    par("usr")[3] - 0.25,
    labels = rownames(importancia.var.cfm),
    cex = 0.73,
    srt = 25,
    adj = c(0.8, 1.7)
  )
  }

{
  plotCI(
    x = 1:5,
    y = importancia.var.cfm[, 3],
    uiw = importancia.var.cfm[, 4],
    yaxt = "n",
    xaxt = "n",
    ylab = "weight",
    xlab = NA,
    mgp = c(2, 1, 0)
  )
  axis(side = 1,
       at = seq(1, 5),
       labels = FALSE)
  axis(side = 2,
       labels = TRUE,
       cex.axis = 0.7)
  text(
    x = seq(1, 5, by = 1),
    par("usr")[3],
    labels = rownames(importancia.var.cfm),
    cex = 0.73,
    srt = 25,
    adj = c(0.8, 1.9)
  )
}

{
  plotCI(
    x = 1:5,
    y = importancia.var.cfm[, 5],
    uiw = importancia.var.cfm[, 6],
    yaxt = "n",
    xaxt = "n",
    ylab = "delta AIC",
    xlab = NA,
    mgp = c(2, 1, 0)
  )
  axis(side = 1,
       at = seq(1, 5),
       labels = FALSE)
  axis(side = 2,
       labels = TRUE,
       cex.axis = 0.7)
  text(
    x = seq(1, 5, by = 1),
    par("usr")[3] - 0,
    labels = rownames(importancia.var.cfm),
    cex = 0.73,
    srt = 25,
    adj = c(0.8, 1.9)
  )
}

binomnames.det <-
  expression(bold(paste(
    "Variáveis de detecção - ", italic("sp1"), ""
  )))
title(binomnames.det, line = 1, outer = TRUE)
```

____
Esta etapa gera 3 outputs, a tabela com os modelos das combinações de variáveis, a tabela com a média e desvio padrão das variáveis separadamente e o gráfico com as mesmas médias e desvios padrões.

### 1.3 Fazendo a predição do modelo

Uma vez que uma função final de modelo de detecção é determinado segue-se então a última etapa da modelagem de detecção, que é avaliar a predição do modelo selecionado e a predição da detecção por site. 

```{r eval=FALSE}
dec.sel.cfm <-
  occu( ~ ele + DistBorda_PLAN + RAI_Hum ~ 1, cfm.umf) # Modelo de detecção final
det.cfm.pred <-
  predict(dec.sel.cfm, type = "det", appendData = TRUE)
colMeans(det.cfm.pred[, 1:4])
```


```{r modelo de detecção final, echo=FALSE, message=FALSE, warning=FALSE}
x <- c("readxl", "vegan", "unmarked", "MuMIn", "plotrix")
y <- lapply(x, library, character.only = TRUE)
VariaveisExp <-
  read_excel("./data/VariaveisExp.xlsx", sheet = "VarExp")
Var <- VariaveisExp[, c(5:8, 10)]
Var <- cbind(Var, VariaveisExp[, 14] + VariaveisExp[, 15])
Var <-
  decostand(Var, method = "standardize", MARGIN = 2)
cfm <- read_excel("./data/occu-7x1.xlsx",
                  sheet = "sp1")
cfm <- cfm[, -1]
cfm.umf <- unmarkedFrameOccu(y = cfm, siteCovs = Var)
dec.sel.cfm <-
  occu( ~ ele + DistBorda_PLAN + RAI_Hum ~ 1, cfm.umf)
det.cfm.pred <-
  predict(dec.sel.cfm, type = "det", appendData = TRUE)
colMeans(det.cfm.pred[, 1:4])
```

_____
Esta etapa gera 2 outputs, a predição do modelo geral, e a predição da detcção por site.

## Segunda etapa: Ocupação
```{r echo=FALSE, message=FALSE, warning=FALSE}
library(DiagrammeR)
grViz("digraph flowchart {
      # node definitions with substituted label text
      node [fontname = Helvetica, shape = rectangle]        
      tab1 [label = '@@1']
      tab2 [label = '@@2']
      tab3 [label = '@@3']
      tab4 [label = '@@4']
      tab5 [label = '@@5']

      # edge definitions with the node IDs
      tab1 -> tab2;
      tab1 -> tab4;
      tab4 -> tab5;
      tab2 -> tab3;
      tab3 -> tab5
      }

      [1]: '2. Modelo global de ocupação'
      [2]: '2.1.B1 Caso mais de um modelo seja explicativo'
      [3]: '2.1.B2 Testar subconjuntos das covariáveis do modelo global'
      [4]: '2.1.A Caso apenas um modelo seja explicativo'
      [5]: '2.2. Predição com base modelo de ocupação'

      ")
```

### 2. Modelo global de ocupação

Mais uma vez será usada a função `occu()`, porém desta vez a ocupação não será fixa. 

Escreva um modelo global para a ocupação com base nas variáveis que poderiam estar influenciando a ocupação da espécie. Repita a função do modelo de detecção utilizado na etapa 1.2, de agora em diante a detecção será fixa, e será avaliada apenas a ocupação.

```{r eval=FALSE}
# 4.1. Avalie os modelos de ocupação ####
# Use o modelo de detecção selecionado na etapa anterior 
# ( ~ detecção ~ ocupação)

ocu.cfm <-
  occu(~ ele + DistBorda_PLAN + RAI_Hum ~ RS1 + RS2 + RS3 + RAI_Hum, cfm.umf)
dd.ocu.cfm <- dredge(ocu.cfm)
View(dd.ocu.cfm) # Ordenado pelo AICc

```

____
Esta etapa gera um output dos modelos de ocupação com diferentes combinações de covariáveis.

### 2.1.B1 Caso mais de um modelo tenha sido selecionado

Exemplo de uma espécie em que mais de um modelo de ocupação foi explicativo/parcimonioso. Neste caso deve-se avaliar a selecionar as covariáveis com base na influência das mesma nos modelos, para isso siga para a **etapa 2.1.B2**.

```{r gerando os modelos ocupação, echo=FALSE, message=FALSE, warning=FALSE}
x <- c("readxl", "vegan", "unmarked", "MuMIn", "plotrix")
y <- lapply(x, library, character.only = TRUE)
VariaveisExp <-
  read_excel("./data/VariaveisExp.xlsx", sheet = "VarExp")
Var <- VariaveisExp[, c(5:8, 10)]
Var <- cbind(Var, VariaveisExp[, 14] + VariaveisExp[, 15])
Var <-
  decostand(Var, method = "standardize", MARGIN = 2)
cfm <- read_excel("./data/occu-7x1.xlsx",
                  sheet = "sp1")
cfm <- cfm[, -1]
cfm.umf <- unmarkedFrameOccu(y = cfm, siteCovs = Var)
ocu.cfm <-
  occu(~ ele + DistBorda_PLAN + RAI_Hum ~ RS1 + RS2 + RS3 + RAI_Hum, cfm.umf)
dd.ocu.cfm <- dredge(ocu.cfm)
dd.ocu.cfm.sub <- subset(dd.ocu.cfm, delta < 2.5)
dd.ocu.cfm.sub # Ordered by AIC

```


### 2.1.B2 Avaliar as covariáveis isoladamente

Assim como na detecção, qaundo mais de um modelo se mostra igualmente parcimonioso é necessário selecionar as variáveis com base na influência das mesmas nos modelos. Para isso olharemos a média e desvio padrão dos modelos que contém cada covariável e com base no efeito da covariável nos modelos iremos selecionar quais farão parte do modelo de ocupação final.

```{r etapa intermediaria ocupação, echo=FALSE, message=FALSE, warning=FALSE}
x <- c("readxl", "vegan", "unmarked", "MuMIn", "plotrix")
y <- lapply(x, library, character.only = TRUE)
VariaveisExp <-
  read_excel("./data/VariaveisExp.xlsx", sheet = "VarExp")
Var <- VariaveisExp[, c(5:8, 10)]
Var <- cbind(Var, VariaveisExp[, 14] + VariaveisExp[, 15])
Var <-
  decostand(Var, method = "standardize", MARGIN = 2)
cfm <- read_excel("./data/occu-7x1.xlsx",
                  sheet = "sp1")
cfm <- cfm[, -1]
cfm.umf <- unmarkedFrameOccu(y = cfm, siteCovs = Var)
ocu.cfm <-
  occu(~ ele + DistBorda_PLAN + RAI_Hum ~ RS1 + RS2 + RS3 + RAI_Hum, cfm.umf)
dd.ocu.cfm <- dredge(ocu.cfm)
table.ocu <- as.matrix(dd.ocu.cfm)
OCU.importancia.var.cfm <-
  matrix(NA, nrow = ncol(table.ocu) - 5, ncol =
           6)
rownames(OCU.importancia.var.cfm) <-
  colnames(table.ocu)[1:(ncol(table.ocu) - 5)]

colnames(OCU.importancia.var.cfm) <-
  c("coef.mean",
    "coef.sd",
    "delta.mean",
    "delta.sd",
    "w.mean",
    "w.sd")

for (i in 1:(ncol(table.ocu) - 5)) {
  temp <- na.omit(table.ocu[, c(i, 9, 10)])
  sd.t <- apply(temp, 2, sd)
  mean.t <- apply(temp, 2, mean)
  OCU.importancia.var.cfm[i, ] <-
    c(mean.t, sd.t)
}
OCU.importancia.var.cfm

```

Para visualizar graficamente basta plotar o gráfico no final do script, na sessão de exportar outputs.
____
Esta etapa gera 2 outputs, a tabela com a média e desvio padrão das variáveis separadamente e o gráfico com as mesmas mésdias e desvios padrões.

### 2.1.A Caso apenas um modelo seja explicativo
Neste caso apenas prossiga para a etapa final de predição, **etapa 2.2**.

### 2.2. Predição com base modelo de ocupação

Escreva a função contendo as covariáveis selecionada para a detecção e para a oucpação. Mais uma vez será usada a função `predict()`, o qual resultará na predição do modelo de ocupação geral e na predição da ocupação por site.

```{r eval=FALSE}
ocu.sel.cfm <-
  occu( ~ ele + DistBorda_PLAN + RAI_Hum ~ RS1 + RS3 + RAI_Hum , cfm.umf)
ocu.pred.cfm <- predict(ocu.sel.cfm, type = "state")
colMeans(ocu.pred.cfm)
```


```{r modelo de ocupação final, echo=FALSE, message=FALSE, warning=FALSE}
x <- c("readxl", "vegan", "unmarked", "MuMIn", "plotrix")
y <- lapply(x, library, character.only = TRUE)
VariaveisExp <-
  read_excel("./data/VariaveisExp.xlsx", sheet = "VarExp")
Var <- VariaveisExp[, c(5:8, 10)]
Var <- cbind(Var, VariaveisExp[, 14] + VariaveisExp[, 15])
Var <-
  decostand(Var, method = "standardize", MARGIN = 2)
cfm <- read_excel("./data/occu-7x1.xlsx",
                  sheet = "sp1")
cfm <- cfm[, -1]
cfm.umf <- unmarkedFrameOccu(y = cfm, siteCovs = Var)
ocu.sel.cfm <-
  occu( ~ ele + DistBorda_PLAN + RAI_Hum ~ RS1 + RS3 + RAI_Hum , cfm.umf)
ocu.pred.cfm <- predict(ocu.sel.cfm, type = "state")
colMeans(ocu.pred.cfm)

```

____
Esta etapa gera 2 outputs, a predição do modelo geral, e a predição da detecção por site.

# Outputs
O número de outputs vai depender da espécie. O máximo são de 11 outputs, todos em .csv. Para visualizar os resultados use o script 2-manipulating-output.R

1. Predição do modelo de detecção final
2. Predição do modelo de detecção final por site
3. Predição do modelo de ocupação final
4. Predição do modelo de ocupação final por site
5. Modelos de detecção p(.), p(t), p(var)
6. Modelos de detecção com base nas variáveis p(var)
7. Influência das covariáveis na detecção
8. Modelos de ocupação
9. Influência das covariáveis na ocupação
10. Gráfico da influência das covariáveis na detecção
11. Gráfico da influência das covariáveis na ocupação

_____

* Os modelos 1-5 e 8 são comuns a todas as espécies

* Os modelos 6, 7 e 10 serão gerados apenas para espécies em que a detecção foi influenciada pelas variáveis.

* Os modelos 9 e 11 serão gerados apenas para as espécies em que mais de um modelo for explicativo para a ocupação.


# Escrevendo resultado final

Use o script **2-manipulating-output.R** para juntar os outputs num único arquivo. 

É necessário modificar os diretórios e  nomes dos arquivos, usando a estrutura de pastas sugerida basta apenas modificar o nome do arquivo.

# Referências



